臺灣臺南地方法院民事判決　　九十四年度小上字第三三號
　　上　訴　人　台南市政府
　　法定代理人　許添財
　　被上訴人　　甲○○○
右當事人間請求給付租金事件，上訴人對於中華民國九十二年十二月二十二日臺灣臺
南地方法院台南簡易庭九十三年南小字第二三七八號第一審判決提起上訴，本院判決
如左：
    主  文
上訴駁回。
第二審訴訟費用新台幣壹仟伍佰元由上訴人負擔。
    理    由
一、按關於請求給付金錢或其他代替物或有價證券之訴訟，其標的金額或價額在新台
    幣十萬元以下者，適用小額程序；對於小額程序第一審裁判之上訴或抗告，非以
    其違背法令為理由，不得為之；其上訴狀內應記載上訴理由，表明原判決所違背
    之法令及其具體內容，或依訴訟資料可認為原判決有違背法令之具體事實；小額
    訴訟程序之第二審判決，有下列情形之一者，得不經言詞辯論為之：(一)經兩造同
    意者。(二)依上訴意旨足認上訴為無理由者，民事訴訟法第四百三十六條之二十四
    第二項、第四百三十六條之二十五、第四百三十六條之二十九分別定有明文。又
    按小額事件之上訴程序，不得以民事訴訟法第四百六十九條第六款之「判決不備
    理由或理由矛盾」為由，指摘原判決為違背法令，蓋小額訴訟程序之判決書得僅
    記載主文，而就當事人有爭執事項，僅於必要時得加註理由要領而已 (民事訴訟
    法第四百三十六條之十八第一項參照)，是小額事件之上訴程序，自不得以「判
    決不備理由或理由矛盾」為由，指摘原判決為違背法令，此觀民事訴訟法第四百
    三十六條之三十二第二項僅有準用同法第四百六十八條、第四百六十九條第一款
    至第五款之規定，並無準用同法第四百六十九條第六款之規定，亦可明瞭。
二、本件上訴人於原審起訴請求上訴人給付租金新台幣（下同）九萬三千六百七十元
    及依原審判決附表所示各利息起算日起，均至清償日止，按週年利率百分之五計
    算之利息，核其訴訟標的金額在十萬元以下，依民事訴訟法第四百三十六條之八
    第一項之規定，本件應適用小額訴訟程序，合先說明。
三、上訴意旨略以：
  (一)原判決有民事訴訟法第四百六十九條第六款前段判決不備理由之違法：
    1.上訴人於民國（下同）八十二年間，因開闢海安路地下街，徵收拆除道路預定
      地上之攤商，經攤商委由訴外人黃石紅代表全體以書面陳情要求提供土地供其
      等自費興建商場，遂由當時之市長施治明批示提供系爭「文中四五」用地供攤
      商自費興建商場，並行文予攤商代表黃石紅，此有陳情書及上訴人7.15.八二
      南市工土字第九三二五八號函在卷可稽，全體攤商始於系爭土地上據以興建「
      海安路臨時綜合商場」。於興建完成後，更由黃石紅以「海安路臨時綜合商場
      」代表人之身分，向上訴人申請核發臨時使用執照，上訴人遂於八十三年八月
      九日發給「海安路臨時綜合商場」臨時使用執照。顯見全體攤商興建商場之過
      程，均係委由黃石紅與上訴人協調，故黃石紅於八十三年八月三日簽立之切結
      書，承諾願意繳交使用土地之租金，係有權代理全體攤商，否則全體攤商如何
      能根據上訴人行文給黃石紅之函件於系爭土地上興建商場，並依據代表人記載
      為黃石紅之臨時使用執照辦理送水、送電以營業？
    2.另據證人葉泉林於另案證稱：「（你向黃石紅表示收取租金，他是否有同意？
      ）就是他同意，所以才簽八十三年那張切結書的」、「（八十三年那張切結書
      是否也都是黃石紅代表簽立的）是的」等語，復參諸卷附八十三年八月九日台
      南市政府函說明欄記載：「本案如台端違反所出具切結書內容．．．該地上物
      願無條件交由本府處理，台端及『所有攤戶』，絕無異議」，足徵黃石紅於八
      十三年八月三日所出具之切結書，確係代理全體攤商而為。
    3.原判決未注意前揭上訴人之攻擊方法，徒以切結書上「督促」二字認該切結書
      黃石紅非以代理人身分為之，自有判決不備理由之當然違背法令。
  (二)原判決有民事訴訟法第四百六十九條第六款後段判決理由矛盾之違法：
    1.原判決認定訴外人黃石紅為系爭商場攤商之代表人，其代理權限應限於該商場
      之成立，及將來商場之管理與維護所必要者。惟系爭商場所在建物是否具占有
      系爭土地之正當權源，顯屬系爭商場能否成立之必要事項，且黃石紅代理全體
      攤商向上訴人申請系爭商場之臨時建築使用執照，既亦為原判決於理由欄內所
      是認，而依建築法第三十條規定，申請建築執照應檢具土地權利證明文件，倘
      若全體攤商未授權黃石紅與上訴人洽商使用系爭土地之負擔事宜，其又如何能
      代為申請建築使用執照？顯見原判決關此應有判決理由矛盾之當然違背法令。
    2.再者，代理權之限制不得以之對抗善意第三人，民法第一百零七條定有明文。
      原判決既認訴外人黃石紅有權代理全體攤商，惟其代理權限應限於該商場之成
      立，及將來商場之管理與維護所必要者，然此代理權之限制，顯非上訴人所得
      知悉，否則上訴人豈會徒因黃石紅代理全體攤商與上訴人合致租賃關係，即認
      全體攤商符合台灣省教育廳函履之「有償租用」原則，而發給臨時建築使用執
      照呢？顯見原判決關此之認定，亦有判決理由矛盾之違背法令。
四、按代理人於代理權限內以本人名義所為之意思表示，直接對本人發生效力。固為
    民法第一百零三條明文規定。上訴人主張原審判決有不備理由之違法，無非以黃
    石紅代表「海安路臨時綜合商場」攤商向上訴人陳情，由上訴人提供系爭台南市
    安平區○○段四十六地號（以下簡稱系爭土地）供攤商興建商場，其陳情興建商
    場之初，乃至興建完成申請商場臨時使用執照，均委由黃石紅代理，主張黃石紅
    於八十三年八月三日出具切結書，承諾「願繳交所使用土地租金」，係有權代理
    全體攤商與上訴人成立租賃契約等語。原判決逕以黃石紅於上開切結書中記載承
    諾「於商場攤位編定後一個月內『督促』各攤位繳交切結書」，認定黃石紅係無
    權代理攤商與上訴人訂立租賃契約，有判決不備理由之違法等情。
    經查，海安路全體攤商組成台南市○○路自救委員會，由主任委員即訴外人黃石
    紅出具陳情書，請求上訴人提供土地供其等暫時安置，遂由上訴人提供系爭土地
    供其等興建「海安路臨時綜合商場」，其後黃石紅經台南市○○路臨時綜合商場
    管理委員會組織推舉為商場代表人，代為申請商場之臨時使用執照，又上開切結
    書載明：「本人黃石紅代表全體商戶於文中４５學校用地內興建海安路臨時綜合
    商場，因請領臨時使用執照需要，承諾於該商場攤位編定後一個月內督促各攤位
    繳交切結書：切結內容為一、願繳交所使用土地租金。．．．」等語，縱令訴外
    人黃石紅確有經被告授與代理權，因上開切結書內容既有「一個月內督促各攤位
    （包括被告）繳交切結書」等語，則其有關租金之數額，尚待一個月內「督促」
    各攤位出具個別切結書決之，黃石紅對於上開切結書之簽立，顯非基於各攤商代
    理人之身份為之，至為明確。系爭海安路臨時綜合商場於向上訴人陳情取得系爭
    土地興建商場之過程中，被上訴人等攤商均委由黃石紅與原告協調，雖有陳情書
    及台南市政府八十二年七月十五日八二南市工土字第九三二五八號函可稽，惟原
    審認定上開切結書之簽立，黃石紅既非基於代理人之身份為之，自不能持黃石紅
    所簽立之上開切結書，據以主張黃石紅已代理被上訴人與上訴人就系爭商場攤位
    之租賃達成意思表示一致。則原判決就其調查證據之結果，取捨之原因，與應證
    事實之關聯，已於判決理由中說明，並無民事訴訟法第四百六十九條第六款判決
    不備理由之情形，上訴人猶執原審取捨證據認定事實等職權行使所為論斷事項，
    指摘原判決不備理由，並無足取。次查，本件上訴人係本於租賃契約請求被上訴
    人給付租金，原審依其調查證據之結果，認定訴外人黃石紅顯非基於各攤商代理
    人身分為之，且被上訴人出具上開經本院八十五年度認字第一０二三九號認證書
    認證之切結書僅記載：「本人甲○○○借用於文中４５學校用地內興建之海安路
    臨時綜合商場百貨區三三九之五十九號攤位，承諾切結內容為一、願繳交所使用
    土地租金．．．」等語，固對租賃標的為系爭商場三三九之五十九號攤位約定明
    確，惟對於租金之具體數額隻字未提，尚難謂上訴人就租金之計算曾與被上訴人
    達成合意。至攤商有何占有系爭土地之權源及黃石紅如何代理攤商申請臨時使用
    執照，與上訴人得否本於租賃契約請求被上訴人給付租金，要屬兩事。易言之，
    黃石紅有無代理攤商與上訴人訂立租約之權限，與其代理攤商請求上訴人提供土
    地興建商場、或申請建築執照，在法律上或論理上要非不相容納，或無法同時併
    存，原判決就此部分之認定，尚難認有民事訴訟法第四百六十九條第六款所定判
    決理由矛盾之違法，且依首揭說明，上訴人亦不得執「判決不備理由或理由矛盾
    」為由，指摘原判決為違背法令，上訴人此部份之主張應無理由且不合法。
五、又原審既經認定黃石紅於八十三年八月三日簽立切結書予上訴人，承諾督促攤商
    繳納切結書承諾繳交所使用土地租金，非屬有權代理，而為上訴人敗訴之判決，
    則依原審上開認定事實之結果，黃石紅既自始未獲得授與得與上訴人簽訂租賃契
    約之權限，自無再論究民法第一百零七條代理權之限制或撤回之必要，上訴人據
    此指摘原判決有理由矛盾之違法，亦無可採。
六、綜上所述，原判決認定事實、適用法律，核無民事訴訟法第四百六十九條第六款
    所定判決不備理由或理由矛盾之違法，上訴意旨指摘原判決所違背之法律及內容
    ，洵屬無據，其上訴為無理由且不合法，爰依民事訴訟法第四百三十六條之二十
    九第二款規定，不經言詞辯論，駁回其上訴。
七、末按於小額訴訟之上訴程序，法院為訴訟費用之裁判時，應確定其費用額，民事
    訴訟法第四百三十六條之十九第一項、第四百二十六條之三十二第一項定有明文
    。本件上訴人小額訴訟之上訴，既經駁回，關於第二審訴訟費用自應由上訴人負
    擔。查本件第二審訴訟費用為上訴裁判費一千五百元，揆諸前開規定，應由上訴
    人負擔，爰併予確定如主文第二項所示。
八、據上論結，本件上訴為無理由，依民事訴訟法第四百三十六條之二十九第二款、
    第四百三十六條之三十二第一項、第二項、第四百四十九條第一項、第七十八條
    、第四百三十六條之十九第一項，判決如主文。
中　　　華　　　民　　　國　　九 十 四　　年　　　二　　　月　 　三 　　日
                        臺灣臺南地方法院民事第一庭
~B審判長法官　周素秋
~B　　　法官　張銘晃
~B　　　法官　何清池
右正本證明與原本無異
本件判決不得上訴
中　　　華　　　民　　　國　　九 十 四　　年　　　二　　　月　 　三 　　日
~B法院書記官　陳信良
